臺灣高等法院臺中分院刑事判決
111年度上易字第371號
上  訴  人  臺灣彰化地方檢察署檢察官
被      告  唐一民


上列上訴人因被告加重竊盜案件，不服臺灣彰化地方法院110年
度易字第857號中華民國111年2月23日第一審判決（起訴案號：
臺灣彰化地方檢察署110年度偵字第11692號），提起上訴，本院
判決如下：
    主  文
上訴駁回。
    理  由
一、本案經本院審理結果，認第一審判決對被告唐一民為無罪之
    諭知，核無不當，應予維持，並引用第一審判決書記載之理
    由（如附件）。
二、檢察官上訴意旨固略以：㈠原審見解違背經驗法則：若被害
    人住處係在車水馬龍之路段，住處外鐵門係設在人潮熙來攘
    往的大馬路旁，則被告偶然經過而碰觸該鐵門並留下指紋，
    尚屬合理。然鑑識採證人員在本件竊案現場即彰化縣○○市○○
    路000號（現址）的不鏽鋼大門邊小門（即栅門）鋼條側面
    採到被告指紋，該小門內側有門栓乙節，有現場照片可佐，
    如要從門外開啟門栓，就會因為手伸入縫隙抓住小門而摸到
    小門鋼條。因此，被告必然是因此而碰觸該門並留下指紋。
    ㈡竊案現場位處彰化縣員林市與南投縣南投市交界處之人跡
    罕至山區，員林市○○路000號建物、鐵栅門並非緊鄰湖水路
    ，從路邊的水泥護欄到採得被告指紋之鐵柵門，距離為15.9
    公尺，鐵門外有空地，被告對本案現場無地緣關係，被害人
    也不認識被告等情，有附件之GOOGLE街景照片、採證照片、
    現場照片與筆錄可佐，被告若只是單純路過該處，不會偶然
    、不小心摸到被害人住處大門的不鏽鋼柵門並留下指紋，顯
    見當時被告係刻意走向該鐵大門，其辯稱因施工休息時到處
    亂晃而無意間摸到鐵大門，或者與上手交易毒品時，不小心
    碰到等語，與事實不符。㈢被告並無因從事鐵工而接觸該鐵
    大門之可能，其應是無法於行竊後攜帶大且重之鐵製屋門翻
    越鐵大門離開，必須先用力打開該鐵大門，因此才會在鐵大
    門上留下指紋跡證，足認本案竊盜犯行係被告所為，雖然未
    在被害人屋内採到被告指紋，此僅可認為被告小心翼翼行竊
    所致。又採得被告指紋的鐵門係露天設置，極易遭開門觸碰
    或日曬雨淋而沖毀、滅失，無法長久留存。但被害人住家遭
    竊當天，鑑識人員居然能在鐵門採得被告指紋，足認被告係
    本件案發當天觸摸並開啟鐵栅門進入住處行竊之人。原審僅
    憑屋内未採得被告指紋，逕自認定被告未涉犯本件犯行，實
    難認為適法，請將原判決撤銷，更為適當合法之判決。
三、按事實之認定，應憑證據，如未能發現相當證據，或證據不
    足以證明，自不能以推測或擬制之方法為裁判基礎；認定犯
    罪事實所憑之證據，雖不以直接證據為限，間接證據亦包括
    在內，然無論直接或間接證據，其為訴訟上之證明，須於通
    常一般之人均不致於有所懷疑，而得確信其為真實之程度者
    ，始得據之為有罪之認定，倘其證明尚未達到此一程度，而
    有合理之懷疑存在時，即無從為有罪之認定；又認定不利於
    被告之事實，須依積極證據，茍積極證據不足為不利於被告
    事實之認定時，即應為有利於被告之認定，更不必有何有利
    之證據。本案原審依調查證據之結果，認檢察官所舉之證據
    及卷內所有直接或間接證據，僅足以認定被害人於民國97年
    9月15日16時許，發現其住處鐵窗被破壞，屋內存放新臺幣2
    000元之存錢筒及不銹鋼鐵門遭竊取，報案後經員警至現場
    勘查，發現該地點遭破壞之鐵窗鐵條上以及屋外鐵門上有遺
    留之指紋，前者編號為「員703-1」、後者編為「員703-2」
    ，經送內政部警政署刑事警察局鑑定結果，編號「員703-1
    」指紋（遭破壞之鐵窗鐵條上）與被害人之左拇指指紋相符
    ，編號「員703-2」指紋（屋外鐵門上）則與被告指紋相符
    等情，然尚未達於通常一般之人均無合理懷疑，而可得確信
    被告有行竊被害人住處之行為，而應論以加重竊盜罪，本於
    無罪推定原則，為被告無罪之諭知，原判決所為之證據取捨
    及論斷，核無違背客觀經驗法則及論理法則，並無不合。檢
    察官前揭上訴意旨雖非無見，惟乃係再次對於為何被告指紋
    會遺留在被害人住處之屋外鐵門上等節，重覆予以質疑而已
    ，而原判決既已說明本案依刑事案件證物採驗紀錄表記載（
    見偵卷第26頁），在遭破壞之鐵窗鐵條上所採集之編號「員
    703-1」指紋，經鑑驗結果與被害人左拇指指紋相符，且依
    卷內現存事證，僅發現被害人住處之屋外鐵門上留有被告指
    紋，但未發現屋內留存被告之指紋，故只能證明被告曾經碰
    觸該處之屋外鐵門而已，尚難單憑屋外鐵門留有被告指紋一
    事，率爾認定被告有於公訴意旨所指之時間，自該處侵入被
    害人住處行竊之理由（見原判決第2至4頁），經核與常情並
    無違背，其採證認事亦無明顯瑕疵可指。又依舉證分配法則
    ，對於被告之成罪事項，應由檢察官負舉證義務，檢察官無
    法舉證使本院產生無合理懷疑之確信心證，縱使依員警測量
    結果，採得被告指紋之鐵柵門距離路面約15.9公尺左右，或
    被告並無因從事鐵工工作而須接觸該鐵大門之必要，亦不得
    因此反面推論被告之罪行成立，致違刑事舉證分配之法則。
    從而，本案檢察官所舉之事證，既仍有合理之懷疑，揆諸前
    述說明，自難認被告有刑法第321條第1項第2、3款之加重竊
    盜罪犯行。
四、綜上所述，原審以無積極證據證明被告有加重竊盜之行為，
    因而諭知無罪，自無違誤。檢察官上訴未提出適合證明犯罪
    事實之積極事證，仍就原審依職權所為之證據取捨以及心證
    裁量，再事爭執，自不足以動搖原判決之基礎，其上訴為無
    理由，應予駁回。
據上論斷，應依刑事訴訟法第373條、第368條，判決如主文。
本案經檢察官朱健福提起公訴，檢察官朱健福、黃建銘提起上訴
，檢察官張慧瓊到庭執行職務。
中    華    民    國    111   年    6     月    30    日
          刑事第五庭　　審判長法　官　鄭　永　玉
　　　　　　　　　　　　　　　法　官　許　文　碩
　　　　　　　　　　　　　　　法　官　周　莉　菁
以上正本證明與原本無異。
不得上訴。                      
                              書記官  王  朔  姿
　　　　　　　　　　　　　　　
中　　華　　民　　國　　111 　年　　6 　　月　　30　　日